臺中高等行政法院判決
　　　　　　　　　　　　　　　　　　 96年度訴字第00192號
　　　　　　　　　　　　　　　.
原　　　告　欣典廣告有限公司
代　表　人　甲○○
被　　　告　苗栗縣政府
代　表　人　乙○○
訴訟代理人　丙○○
上列當事人間因建築法事件，原告不服內政部中華民國96年4 月
10日台內訴字第0960016519號訴願決定，提起行政訴訟。本院判
決如下︰
　　主  文
原告之訴駁回。
訴訟費用由原告負擔。
　　事  實
甲、事實概要：
    緣國道一號北上側108K+320路權外15公尺處（座落苗栗縣頭
    份鎮○○段1108地號土地，重測前為苗栗縣頭份鎮興隆80-3
    地號）設置有Ｔ型廣告看板，經交通部臺灣區○道○○○路
    局中區工程處函請被告依建築法等有關規定辦理。被告認原
    告於高速公路兩側禁建範圍內擅自樹立廣告，已違反公路兩
    側公私有建築物與廣告物禁建限建辦法第3條第3項及建築法
    第97條之3第2項規定，乃以95年6月26日府商建字第0950065
    025 號函請原告立即自行拆除。原告未立即拆除，被告遂依
    同法第95條之3規定，以95年6月30日府商建字第0950082016
    號函裁處原告新臺幣（下同）20萬元整，並限期自處分書送
    達之日起20日內自行拆除。原告不服提起訴願，又遭駁回，
    遂提起本件行政訴訟。
乙、兩造聲明：
一、原告聲明求為判決：訴願決定及原處分均撤銷。
二、被告聲明求為判決：駁回原告之訴。
丙、兩造之爭點：
一、原告未於言詞辯論期日到場，依其起訴狀所載，起訴意旨略
    以：原告於92年11月因積欠訴外人甲○○款項未為清償，適
    逢甲○○對廣告看板業務存有興趣，故雙方遂達成將系爭廣
    告看板所座落之土地承租權讓渡予甲○○，復由甲○○架設
    看板，而原告欣典廣告負責人於 96年1月已更改為甲○○。
    準此，原告欣典廣告負責人陳文益自無從插手讓渡後廣告物
    樹立事宜，而原處分應無處罰之依據等語。
二、被告答辯意旨略以：原告主張於 92年11月5日於系爭土地上
    設置之系爭大型看板（廣告物）由原設置人陳文益讓渡予甲
    ○○，本案與陳文益無涉，應無處罰之依據乙節。查交通部
    臺灣區○道○○○路局中區工程處 96年1月12日中工苗字第
    0960000713號查報函，該違規廣告物設置人仍為欣典廣告有
    限公司（負責人陳文益），設置人與原告為具有同一性，又
    查該公司於89年至96年於經濟部中部辦公室所登記之負責人
    為陳文益「96年1月月30日變更為甲○○」。據原告檢具 92
    年 11月5日之讓渡書影本載土地上的大型看板（廣告物）讓
    渡給甲○○，查該合約內容無法證明原告為該設置廣告物之
    代為行銷人。本案違規設置（樹立）廣告，經被告通知自行
    拆除，置之不理，逾期仍未拆除，被告依違反建築法95條之
    3規定處原告（代表人陳文益）20 萬元罰鍰並無不合。而訴
    願決定亦採相同見解而予以駁回。綜上論述，原告無法證明
    該設置廣告物之代為行銷人，另建築物（或雜項工作物）在
    未合法取得主管機關核發之相關證照，即視為違章建築物，
    被告依規處分，並無違誤，本件訴訟顯無理由，鑑請駁回其
    訴訟，以維法紀等語。
    理  由
一、本件原告代表人經合法通知，於言詞辯論期日未到場，核無
    民事訴訟法第386條所列各款之情事，爰依被告之聲請，由
    其一造辯論，而為判決。
二、按建築法第7條、第97條之3第2項及第3項規定：「本法所稱
    雜項工作物，為營業爐‧‧‧招牌廣告、樹立廣告‧‧‧等
    。」、「招牌廣告及樹立廣告之設置，應向直轄市、縣（市
    ）主管建築機關申請審查許可，直轄市、縣（市）主管建築
    機關得委託相關專業團體審查，其審查費用由申請人負擔。
    」、「前二項招牌廣告及樹立廣告之一定規模、申請審查許
    可程序、施工及使用等事項之管理辦法，由中央主管建築機
    關定之。」，又同法第 95條之3規定：「本法修正施行後，
    違反第97條之3第2項規定，未申請審查許可，擅自設置招牌
    廣告或樹立廣告者，處建築物所有權人、土地所有權人或使
    用人新臺幣4萬元以上 20萬元以下罰鍰，並限期改善或補辦
    手續，屆期仍未改善或補辦手續者，得連續處罰。必要時，
    得命其限期自行拆除其招牌廣告或樹立廣告。」，又公路法
    第59條第 1項規定：「公路主管機關為維護公路路基、行車
    安全及沿途景觀，得會同當地直轄市、縣（市○○○於○路
    兩側勘定範圍，公告禁止或限制公、私有廣告物及其他建築
    物之設置或建築，不受相關土地使用管制法令規定之限制。
    」，又公路兩側公私有建築物與廣告物禁建限建辦法第 3條
    第3項及第6條規定：「高速公路兩側禁止設置樹立廣告之範
    圍，除左列路段為路權邊界外五十公尺以內地區○○○路權
    邊界外二百公尺以內地區為限：一、銜接國際機場之高速公
    路，自機場銜接處起三公里內之路段。二、與地方道路銜接
    之交流道路段。三、與省道或縣道立體交會之高速公路路段
    。四、毗鄰工業區○○○○路路段。」、「在禁建範圍內，
    除依公路用地使用規則之規定外，不得建築及設置廣告物。
    」。
三、本件交通部臺灣區○道○○○路局中區工程處於 94年11月7
    日查獲國道一號北上側108K+320路權外15公尺處（坐落苗栗
    縣頭份鎮○○段1108地號土地，重測前為苗栗縣頭份鎮興隆
    80-3地號）設置有Ｔ型廣告看板，該工程處乃以94年11月11
    日中工苗字第 09400122511號函檢送查報表、照片等資料，
    請被告依建築法等有關規定辦理。嗣該工程處復以 95年5月
    19日中工苗字第0950005934號函請被告依法執行拆除。被告
    認原告於高速公路兩側禁建範圍內擅自樹立廣告，已違反公
    路兩側公私有建築物與廣告物禁建限建辦法第3條第3項及建
    築法第97條之3第2項規定，乃以95年6月26日府商建字第095
    0065025 號函請原告立即自行拆除，否則被告之處分書將另
    函送達。因原告未立即自行拆除，被告遂依同法第 95條之3
    規定，以95年6月30日府商建字第 0950082016號函裁處原告
    20萬元整，並應自本處分書送達之日起20日內自行拆除。原
    告不服經訴願未獲變更，而提起本件訴訟，主張原告於92年
    11月因積欠甲○○款項未為清償，適逢甲○○對廣告看板業
    務存有興趣，雙方遂達成將系爭廣告看板所座落之土地承租
    權讓渡予甲○○，復由甲○○架設看板，而原告欣典廣告負
    責人於 96年1月已更改為甲○○，以原告欣典廣告負責人陳
    文益自無從插手讓渡後廣告物樹立事宜，認原處分應無處罰
    之依據。被告則以如事實欄所載之主張，資為答辯。
四、經查，交通部臺灣區○道○○○路局中區工程處係於94年11
    月 7日查獲國道一號北上側108K+320路權外15公尺處設有本
    件系爭Ｔ型廣告看板，有交通部臺灣區○道○○○路局中區
    工程處苗栗工務段之違規樹立廣告查報表及所附系爭Ｔ型廣
    告看板之照片在卷可稽。依公路兩側公私有建築物與廣告物
    禁建限建辦法第3條第3項及第6條之規定，系爭Ｔ型廣告看
    板係設置於不得設置廣告物之地點。又該看板上所載「0000
    -000000」 電話號碼，為當時原告公司之負責人陳文益所申
    辦使用，亦有遠傳電信股份有限公司電子函文影本（見被告
    答辯狀附件四交通部臺灣區○道○○○路局中區工程處96年
    1月12日中工苗字第 0960000713號函附件），且為原告所不
    否認，是上開系爭Ｔ型廣告看板為原告公司所使用之事實，
    應可認定。
五、原告雖主張系爭Ｔ型廣告看板已於 92年11月5日已由原設置
    人陳文益讓渡予原告，認本件與陳文益無關等云。然查，本
    件原處分之對象為欣典廣告有限公司，並非對陳文益個人予
    以處分，而系爭Ｔ型廣告看板經查獲時，原告公司之負責人
    為陳文益至 96年1月30日始將為該公司負責人之唯一董事變
    更為甲○○，有該公司變更登記表影本在卷可憑。而原告公
    司為法人組織，不問其負責人是否變更，其法人仍屬同一，
    原處分之效力，並不因處分後原告公司之負責人變更而有影
    響。至原告所提出 92年11月5日之讓渡書雖記載「本人欣典
    廣告有限公司負責人陳文益，願把位於地號．．．和頭份鎮
    興隆80-3號，土地上的大型看板讓渡給甲○○先生，讓渡金
    額．．．此廣告看板暫時由欣典廣告公司代為行銷。」等語
    。此一權利轉讓之事實，縱為屬實，然依該讓渡書之內容受
    讓人甲○○受讓後，仍由欣典廣告公司代為行銷，且欣典廣
    告公司之負責人亦於 96年1月30日由陳文益變更為甲○○。
    依此事證，亦足認交通部臺灣區○道○○○路局中區工程處
    於 94年11月7日查獲國道一號北上側108K+320路權外15公尺
    處查獲系爭Ｔ型廣告看板時，被告依建築法第 95條之3規定
    對原告公司予以處罰，尚難認有違誤，訴願決定予以維持，
    亦無不合。原告起訴以前開各情主張原處分及訴願決定違法
    ，請求均予撤銷，難認為有理由，應予駁回。此外，兩造其
    餘之主張及舉證，經核均不足以影響本件判決之結果，爰不
    一一指陳，併此敘明。
據上論結，本件原告之訴為無理由，依行政訴訟法第195條第1項
後段、第98條第3項前段、第218條、民事訴訟法第385條第1項前
段，判決如主文。
中　　華　　民　　國　　96　　年　　6　　 月　　27　　日
                  第四庭審判長法  官  沈  應  南
                              法  官　許  金  釵
                              法  官　許  武  峰
以上正本證明與原本無異。
如不服本判決，應於判決送達後20日內向本院提出上訴書狀，其
未表明上訴理由者，應於提起上訴後20日內向本院提出上訴理由
書（須依對造人數附具繕本）；如於本判決宣示或公告後送達前
提起上訴者，應於判決送達後20日內補提上訴理由書（須附繕本
）。未表明上訴理由者，逕以裁定駁回。
提起上訴應預繳送達用雙掛號郵票390元（34元及5元郵票各10份
）。
中　　華　　民　　國　　96　　年　　6　　月　　27　　日
                              書記官  廖  倩  慧
